臺灣臺北地方法院刑事判決　　　　　　　 94年度訴字第951號
公　訴　人　臺灣臺北地方法院檢察署檢察官
被　　　告　甲○○
上列被告因妨害公務案件，經檢察官提起公訴（94年度偵緝字第
309 號），因被告於準備程序中就犯罪事實為有罪之陳述，經本
院合議庭裁定由受命法官獨任進行簡式審判程序審理，本院判決
如下：
    主  文
甲○○公然聚眾對於公務員依法執行職務時，下手實施強暴，處
有期徒刑壹年貳月。緩刑參年。
    事  實
一、甲○○因不滿第11任總統、副總統選舉結果，於93年4月3日
    下午，前往臺北市中正區中正紀念堂參加中國國民黨所舉辦
    之「抗議選舉不公、要求驗票」集會，在該次集會核准時間
    過後，仍不願解散，與其他不特定之抗議民眾繼續前往臺北
    市中正區○○○○○道與中山南路口之警方管制區前聚集，
    參加聚眾活動。同日下午6 時31分許，現場民眾開始鼓譟，
    企圖闖越警方所架設之蛇籠鐵絲網，進入管制區內。同日下
    午6 時31分26秒時，現場即有多人先後以路邊停車告示牌擲
    向蛇籠鐵絲網，甲○○亦於同日下午6 時31分38秒至44秒間
    ，拿起放置路邊之停車告示牌丟向蛇籠鐵絲網，而以拋擲停
    車告示牌之方式，損壞警方於現場為區隔群眾、維護公眾安
    寧秩序所架設之蛇籠鐵絲網，致該蛇籠鐵絲網因而遭到毀損
    破壞，喪失得以收回擺放阻隔群眾之功能，同時以此強暴之
    手段，妨害現場值勤警員依法執行阻絕未申請合法集會群眾
    之勤務，而強行進入管制區域內。
二、案經台北市政府警察局中正第一分局報請臺灣臺北地方法院
    檢察署檢察官偵查起訴。
    理  由
一、上揭犯罪事實，業據被告甲○○於本院審理時坦承不諱，並
    有員警現場蒐證之照片3 張在卷可稽（見93年度偵字第8019
    號偵卷第3 、29頁），而經本院勘驗員警現場蒐證之錄影帶
    ，亦顯示被告確曾於93年4月3日下午6 時31分38秒至44秒間
    ，身著白色高領衣服在遊行人群中，手持「禁止停車」告示
    牌往員警所架設之蛇籠鐵絲網丟擲（見本院卷第40頁）。綜
    此，足認被告之自白核與事實相符。是本件事證明確，被告
    之犯行堪以認定，應予依法論科。
二、按刑法第135條第1項之罪，以對於公務員依法執行職務時施
    強暴脅迫為要件。此之所謂施強暴，不以對於公務員之身體
    直接實施暴力為限，凡以公務員為目標，而對物或對他人施
    暴力，其結果影響及於公務員之執行職務者，亦屬之。再刑
    法第135條第1項之妨害公務罪，以行為人對於公務員依法執
    行職務時，施以強暴、脅迫，即屬當之。該條所稱「強暴」
    ，係指一切有形力即物理力之行使而言，不問其係對人或對
    物為之均包括在內；所稱「脅迫」，則指以侵害生命、身體
    、自由、名譽、財物之不法為目的之意思，通知對方足使其
    生恐怖之心之一切行為而言。查被告以停車告示牌丟向蛇籠
    鐵絲網之對物施強暴方式，被告施強暴之對象顯係立在蛇籠
    鐵絲網後之值勤員警，依前開說明所示，對物施用強暴自得
    論以刑法第136條、第135條之妨害公務罪責。
三、按公然聚眾，對於公務員依法執行職務時，施強暴脅迫者，
    下手實施及首謀者，均構成刑法第136 條後段之罪。本件係
    中國國民黨於93年4月3日在中正紀念堂舉辦之「抗議選舉不
    公、要求驗票」集會，係經該黨向台北市政府合法申請並經
    核准之集會，該次集會已逾核准時間後，群眾仍不願解散，
    參與之民眾仍屬不特定多數人，已符合刑法第136 條所稱之
    公然聚眾狀態。再警方於上開群眾集會地點放置蛇籠鐵絲網
    ，係為隔絕集會群眾進入管制區域，並保護蛇籠鐵絲網後方
    之值勤警員。被告在公然聚眾，現場並已有多數群眾向蛇籠
    鐵絲網丟擲停車告示牌等物品時，亦持停車告示牌擲向蛇籠
    鐵絲網，顯係於公然聚眾下，以對物施用有形物理力之方式
    ，向立於蛇籠鐵絲網後之值勤員警施用強暴甚明。
四、按刑法第138 條所規定之毀損公務上掌管物品罪，其所稱之
    「毀棄」，係指毀滅或拋棄公務員職務上掌管之物品，使整
    個行為客體全部滅失；而所稱「損壞」，係指損害破壞該等
    物品，使該等物品之外形因而改變，並喪失其效用而言。查
    本件員警所架設之蛇籠鐵絲網已遭被告及現場其他民眾所丟
    擲之禁止停車告示牌壓倒在地扭曲變形，而無法區隔群眾，
    有現場照片在卷可稽（見93年度偵字第8019號偵卷第29頁）
    。被告所丟擲之停車告示牌以及現場蛇籠鐵絲網，均以金屬
    製成，且蛇籠鐵絲網為求能迅速擺放及便於收回，倘遭外力
    衝擊而有所變形，即已屬喪失原有功能。被告以停車告示牌
    丟向蛇籠鐵絲網，並壓覆於上，蛇籠鐵絲網遭此外力衝擊，
    致變形而無法正常使用，自屬當然之事。
五、核被告所為，係犯刑法第136條第1項後段之公然聚眾妨害公
    務罪及同法第138 條之毀損公物罪。被告以一行為同時觸犯
    公然聚眾妨害公務罪及毀損公物罪，為想像競合犯，依刑法
    第55條規定，應從一重以聚眾妨害公務罪處斷。爰審酌：(1)
    被告係國中畢業之學歷，平時以裝修冷氣為業，智識程度非
    高；(2)被告係因93年國內總統大選過程中，發生總統候選人
    於選舉前一天被槍擊事件，認有選舉不公之情事，於參與「
    抗議選舉不公、要求驗票」正常集會時間外，復在現場眾多
    示威遊行民眾鼓譟之情況下，始一時衝動為本件犯行之犯罪
    動機及目的；(3)被告在國內因該次總統大選而陷於嚴重分裂
    對峙之際，不思以正常途徑表達意見，而以激烈之舉動為本
    件犯行，顯將助長國內政經局勢之動盪，破壞社會安寧之秩
    序，以及尚未造成執行職務公務員人身之傷害等一切情狀，
    量處如主文所示之刑，以示懲儆。末查，被告未曾受有期徒
    刑以上刑之宣告，此有臺灣高等法院被告前案紀錄表附卷可
    佐，本院審酌被告係因認93年總統大選有選舉不公之情事，
    始在現場示威遊行民眾鼓譟之情況下為本件犯行，被告經此
    偵、審程序後，當知所警惕而無再犯之虞，因認所宣告之刑
    以暫不執行為適當，爰併予宣告緩刑3年，以勵自新。
據上論斷，應依刑事訴訟法第299條第1項前段，刑法第136條第1
項後段、第138條、第55條、第74條第1款，判決如主文。
本案經陳韻如檢察官到庭執行職務。
中　　華　　民　　　國　　94　　年　　10　　 月    26   日
                    刑事第六庭法  官  林孟皇
本正本證明與原本無異。
如不服本判決，得自收受送達之日起10日內，向本院提出上訴狀
                              書記官  宋德華
中　　華　　民　　　國　　94　　年　　10　　 月    26   日
附錄本案論罪科刑法條全文：
中華民國刑法第136條：
公然聚眾犯前條之罪者，在場助勢之人，處一年以下有期徒刑、
拘役或三百元以下罰金。首謀及下手實施強暴脅迫者，處一年以
上、七年以下有期徒刑。
因而致公務員於死或重傷者，首謀及下手實施強暴或脅迫之人，
依前條第三項之規定處斷。
刑法第138條：
毀棄、損壞或隱匿公務員職務上掌管或委託第三人掌管之文書、
圖畫、物品，或致令不堪用者，處五年以下有期徒刑。
